【裁判字號】    99,上易,93
【裁判日期】    990301
【裁判案由】    傷害
【裁判全文】
臺灣高等法院臺南分院刑事判決          99年度上易字第93號
上  訴  人
即  被  告  甲○○
上列上訴人因傷害案件，不服臺灣臺南地方法院98年度易字第
1039號中華民國98年12月15日第一審判決（起訴案號：臺灣臺南
地方法院檢察署98年度調偵字第211號），提起上訴，本院判決
如下：
    主  文
上訴駁回。
    理  由
一、按刑事訴訟法第三百五十條、第三百六十一條、第三百六十
    二條、第三百六十七條規定，不服地方法院之第一審判決而
    上訴者，須提出上訴書狀，並應敘述具體理由，此為上訴必
    備之程式；如所提之書狀未敘述上訴理由，或僅曾以言詞陳
    述上訴理由者，均應於上訴期間屆滿後二十日內補提理由書
    於第一審法院。第一審法院經形式審查，認逾期未補提上訴
    理由者，應定期間先命補正；逾期未補正者，為上訴不合法
    律上之程式，應以裁定駁回。倘已提出上訴理由，但所提非
    屬具體理由者，則由第二審法院以上訴不合法律上之程式，
    判決駁回。而所謂具體理由，必係依據卷內既有訴訟資料或
    提出新事證，指摘或表明第一審判決有何採證認事、用法或
    量刑等足以影響判決本旨之不當或違法，而構成應予撤銷之
    具體事由，始克當之（例如：依憑證據法則具體指出所採證
    據何以不具證據能力，或依憑卷證資料，明確指出所為證據
    證明力之判斷如何違背經驗、論理法則）；倘僅泛言原判決
    認定事實錯誤、違背法令、採証違法、判決不公、量刑失之
    過重或輕縱，而未依上揭意旨指出具體事由，或形式上雖已
    指出具體事由，然該事由縱使屬實，亦不足以認為原判決有
    何不當或違法者（例如：對不具有調查必要性之證據，法院
    未依聲請調查亦未說明理由，或援用證據不當，但除去該證
    據仍應為同一事實之認定），皆難謂係具體理由，而應認其
    上訴為不合法律上之程式（最高法院九十七年台上字第八九
    二號判決、九十七年台上字第三二六七號判決意旨及法院辦
    理刑事訴訟案件應行注意事項第一六二點參照）。再按刑事
    訴訟法第三百六十七條增定「上訴書狀未敘述理由」，由第
    二審法院審判長定期間先命補正之規定，依其文義，僅指未
    敘述「理由」，而非未敘述「具體理由」，即係針對全然未
    敘述理由之上訴書狀所為規範，自不包括已敘述之理由係空
    泛、不具體者在內，觀諸同法第三百六十一條第三項之修正
    理由說明：「上訴理由是否具體，係屬第二審法院審查範圍
    ，不在命補正之列」，益足徵之。是第二審法院僅須對於完
    全未敘述理由之上訴書狀，定期命補正；對於載有具體或空
    泛（不具體）理由之上訴書狀，則無庸裁定命補正（最高法
    院九十八年台上第四四七六號、九十八年台上字第三九一一
    號判決意旨可資參照）。
二、本件上訴意旨略以：
(一)被告因知本身曾學習過跆拳道、國術，也曾是游泳代表隊，
    所以力道會較一般人來得重許多，且被告非與乙○○一言不
    合而傷害他人身體之犯意，因此，才多次將其壓制在地，而
    無做出任何攻擊動作，同時，被告也害怕乙○○傷害伊母親
    ，而做出此壓制的行為，請調閱被告在臺灣台南地方法院檢
    察署偵訊時，乙○○與被告之訊問筆錄，內有記載乙○○所
    言，我是以「叔叔」之尊來問其伊父親之事，而非有任何不
    敬及企圖或蓄意傷害之動機。
(二)被告與乙○○各持圓鍬及鋤頭下，被告將乙○○所持武器站
    在面前無再做任何攻擊行為後，才將伊手上之圓鍬丟棄於地
    上，當時乙○○並沒有倒於地面上，且伊記得當伊放下圓鍬
    走向車邊欲離去時，乙○○還出言恐嚇伊父親：「丙○○這
    件事情我要找你，你要做個處理及交待，否則不讓您好吃好
    睡」等語，故乙○○實無不支倒地之情狀，伊還反告知「有
    事可以來找我，不要欺負伊父親年紀大」等語。
(三)按犯罪事實應依證據認定之，無證據不得認定犯罪事實，刑
    事訴訟法第154條第2項有明文規定。因此，就判決書上載述
    之證據能力之認定，證人段正吉、劉陸泉、乙○○於警訊、
    偵查及審理中所述之實情反覆不實，出入頗大，應不足採信
    。綜上所述懇請鈞院撤銷原判決，並為適當之判決等語。
三、經查：上訴人即被告提起上訴雖以上開情詞指摘原判決不當
    。但就被告有傷害告訴人乙○○之事實，原判決業已於判決
    理由欄二中詳敘其調查、取捨証據之結果及憑以認定犯罪事
    實之心証理由，並就證人段正吉雖為告訴人之友人，證人劉
    陸泉則為告訴人姪兒陳亮君之友人，但其二人之証詞何以可
    採，亦於判決理由內詳述而採為不利上訴人証據之理由，並
    有告訴人所受傷害之診斷證明書1紙在卷可憑，另證人丙○
    ○、證人即被告之母翁淑華2人之證言並非客觀可信，而不
    採其二人之証詞，並就上訴人否認犯行，所辯正當防衛一節
    ，詳敘不符正當防衛之要件之理由，而認上訴人傷害告訴人
    之犯行堪以認定；自形式上觀之，原判決關於此部分並無認
    定事實錯誤，或有何違法或不當之處；上訴人再以上開事由
    據為上訴之理由，已非具體。至上訴理由另主張依乙○○於
    偵查中供述可知，伊係以「叔叔」之尊來問其伊父親之事，
    而非有任何不敬及企圖或蓄意傷害之動機，及依離開事故現
    場之際乙○○還出言恐嚇伊父親丙○○云云，對於上訴人傷
    害告訴人之事實認定，尚屬無涉，附此敘明。
四、綜上，上訴人即被告就原判決已為審酌之事項反覆爭執，前
    揭上訴理由，均非依據卷內既有訴訟資料或提出新事證，指
    摘或表明原審判決有何採證認事、用法等足以影響判決本旨
    之不當或違法之具體事由，徒以上開理由稱原判決不當，要
    難謂其上訴書狀已經敘述具體理由，依首揭說明，本件上訴
    並無具體理由而不合法定程式，應予駁回，並不經言詞辯論
    為之。
五、據上論斷，應依刑事訴訟法第367條前段、第372條，判決如
    主文。
中    華    民    國    99    年     3    月    1    日
                  刑事第四庭    審判長法  官  吳志誠
                                      法  官  彭喜有
                                      法  官  羅心芳
以上正本證明與原本無異。
不得上訴。
                                      書記官 蔡振豐
中    華    民    國    99    年     3    月    1    日

司法院資訊處製作；財團法人民間司法改革基金會備份。
